臺灣台北地方法院民事判決　九十一年家訴字第一一一號
　　原　　　告　甲○○
　　被　　　告　台北縣榮民服務處
　　法定代理人　乙○○
　　訴訟代理人　丙○○
右當事人間確認遺囑真正事件，本院判決如左：
    主      文
確認許永昶於民國八十三年九月二十日所立如附件之遺囑為真正。
訴訟費用由被告負擔。
    事　　實
甲、原告方面：
一、聲明：如主文所示。
二、陳述：榮民許永昶為原告之義父，於九十一年三月二十六日死亡，其生前於八十
    三年九月二十日立有遺囑，遺囑之內容如下：「一、本人如有不幸病故死亡所有
    財產由義女甲○○負責處理。二、並由她寄回大陸家鄉大哥倆個妹妹各貳萬圓人
    民幣。其餘由甲○○受益。三、火葬。」原告遵囑辦理，但被告台北縣榮民服務
　　處法定代理人乙○○卻以遺產管理人身分，接收許永昶所有財物，並要求原告先
　　依司法程序由法院判定遺囑是否為真正，原告在私法上之地位即有受侵害之危險
    ，原告即有受確認判決之法律上利益。爰依民事訴訟法第二百四十七條提起本件
    訴訟。
三、證據：提出許永昶宜蘭榮民醫院九十一年三月二十六日死亡證字第四六三四號死
    亡證明書、戶口名簿，並當庭提出許永昶自書遺囑原本、所書寫信封二封、新店
    市合作金庫帳號五二五八二－二號存款簿、新店龜山郵局帳號000000－0
    郵政儲金簿為證。
乙、被告方面：
一、聲明：駁回原告之訴。
二、陳述：該遺囑有多項缺失，不符合自書遺囑要件：
（一）「本人如有不幸病故（去世、已刪除）死亡，所有財產由甲○○負責處理。自
      書「去世」兩字？未註明增減塗改之處所及字數，顯見不符合民法第一千一百
      九十條規定。又依民法第七十三條規定，法律行為，不依法定方式者，無效。
（二）「並由她寄回大陸家鄉大哥倆個妹妹各貳萬圓人民幣。其餘由甲○○受益。」
      ，「受益」在民法繼承編規定，並無「受益」用詞，只有「受遺贈」用詞，顯
      見「由甲○○受益」，本處不能擴張解釋遺囑意旨為「由甲○○受遺贈」。
三、證據：提出許永昶死亡證明書與除戶謄本、自書遺囑、個人資料、財產總歸戶與
    不動產權狀影本各一份。
    理　　由
一、按證書之真偽與否不明確，致原告在私法上之地位有受侵害之危險，而此危險得
    以對於被告之確認判決除去之者，即得依民事訴訟法第二百四十七條之規定提起
    確認之訴。原告主張被告無法確認本件遺囑是否真正，因遺囑之真正不明確，致
    其在法律上之地位有受侵害之危險，即其是否為遺囑執行人及受遺贈人之私法上
    之地位有受侵害之危險，而此種不妥之狀態，得以對於被告之確認判決除去，是
    原告有受確認判決之法律上之利益，合先敘明。另依民法第一千一百九十條規定
    自書遺囑之成立，須具備：一自書遺囑全文；二記明年、月、日；三親自簽名；
    至於自書遺囑有增、刪，而未依上揭規定為之者，固有未合，惟並非遺囑成立之
    要件，依其立法意旨無非用昭明確慎重，俾免事後紛爭且如有增減、塗改，亦應
    註明增減、塗改之處所及字樣，並另行簽名，俾保障自書遺囑記載係出於遺囑人
    真意，避免他人竄改、變造。惟該遺囑是否真正，法院自得實質審理之。
二、經查，原告主張如附件之遺囑，是許永昶生前親自所寫之事實，業據原告當庭提
    出許永昶自書遺囑原本、所書寫信封二封、新店市合作金庫帳號五二五八二－二
    號存款簿、新店龜山郵局帳號000000－0營證儲金簿各一本，經本院比對
    上開資料結果，認為系爭遺囑筆跡與許永昶生前開戶資料及所寫書信，筆跡、筆
    劃特徵均相符，此並為兩造所不爭執，足認原告前述之主張應為真實。該自書遺
    囑既是許永昶生前所親自書寫，記名書寫期日為八十三年九月二十日，並親自簽
    名，已符合自書遺囑成立之要件，該遺囑中「去世」兩字雖未註明增減塗改之處
    所及字數，惟依前揭法條之意旨，此並不影響本院對該遺囑真正之判斷。另「受
    益」、「受遺贈」僅係當事人文字之用語，亦無涉於該遺囑之真正。被告依此質
    疑系爭遺囑之效力，應不足採。
三、綜上，系爭遺囑確係許永昶所書立，且符合民法第一千一百九十條自書遺囑之要
    件。從而，原告依民事訴訟法第二百四十七條第一項規定提起本件確認遺囑真正
    之訴，為有理由，應予准許。
四、據上論結，本件原告之訴為有理由，並依民事訴訟法第七十八條，判決如主文。
中　　　華　　　民　　　國　　九十一　　年　　　九　　　月　　 二十　　 日
　　　　　　　　　　　　　　　　　家事法庭法　　　官　彭南元
右為正本係照原本作成
如對本判決上訴，須於判決送達後二十日之不變期間內，向本院提出上訴狀。
中　　　華　　　民　　　國　　九十一　　年　　　九　　　月　　 二十　　 日
　　　　　　　　　　　　　　　　　　　　　法院書記官　莊雪嬌
